【裁判字號】    90,訴,239
【裁判日期】    900503
【裁判案由】    偽造文書等
【裁判全文】
臺灣桃園地方法院刑事判決                            九十年度訴字第二三九號
    公  訴  人  臺灣桃園地方法院檢察署檢察官
    被      告  乙○○
右列被告因偽造文書等案件，經檢察官提起公訴（八十九年度偵字第八九二三號），
本院判決如左：
        主  文
乙○○意圖為自己不法之所有，以詐術使人將本人之物交付，處有期徒刑陸月，如易
科罰金，以佰元折算壹日。
        事  實
一、乙○○因擬向銀行申請信用貸款新台幣（下同）五十萬元，惟銀行業務人員告知
    須提供薪資所得證明及扣繳憑單等資料，乙○○竟意圖為自己不法之所有，明知
    其於民國八十七年度在「郃發工程有限公司」工作之年收入僅有十七萬元，無法
    提供足以可貸得五十萬元之薪資所得之相關證明文件，竟於八十八年間，委由某
    真實年籍、姓名均不詳之成年男子代書「邱宏光」（由檢察官另案偵查中），以
    不詳代價取得年收入總額為五六四七四四元之「郃發工程有限公司」八十七年度
    之不實扣繳憑單，並於八十八年三月九日持往甲○○○商業銀行股份有限公司桃
    園分行申請辦理信用貸款五十萬元，使甲○○○商業銀行股份有限公司桃園分行
    承辦業務人員陷於錯誤，如數貸款五十萬元給予乙○○，詎乙○○於五十萬元得
    手後，竟不按時繳交本息，嗣經甲○○○商業銀行股份有限公司桃園分行催討未
    果後，始查知上情。
二、案經甲○○○商業銀行股份有限公司代表人徐旭東訴請臺灣桃園地方法院檢察署
    檢察官偵查起訴。
        理  由
一、訊據被告乙○○對於右揭曾向甲○○○商業銀行股份有限公司桃園分行貸款五十
    萬元且未遵期償還之事實坦承不諱，核與甲○○○商業銀行股份有限公司之具狀
    指訴被告借款未還等情節相符，又查，被告於八十七年度在「郃發工程有限公司
    」工作之年收入僅有十七萬元，竟持用年收入總額五六四七四四元之八十七年度
    「郃發工程有限公司」之不實扣繳憑單向甲○○○商業銀行股份有限公司桃園分
    行申請信用貸款五十萬元，且於得手後，亦不按時繳交本息，顯見其於辦理貸款
    之際，即已存詐欺犯意甚明，是被告雖於本院審理中另執詞辯稱伊係因中途被倒
    會，所以才沒辦法繳交本息云云，不足予以採取。此外，本件復有被告用以辦理
    貸款之右揭不實扣繳憑單在卷可佐，另亦有財政部北區國稅局楊梅稽徵所八十九
    年十二月八日函文及甲○○○商業銀行股份有限公司桃園分行貸款徵信調查表、
    存款相關業務約定書、委託撥款暨代償申請書、攤還收息紀錄查詢表各乙份附卷
    可稽，事證明確，被告右揭犯行足堪認定，應予依法論科。
二、核被告乙○○右揭所為，係犯刑法第三百三十九條第一項之詐欺取財罪。次按，
    被告於行為後，刑法第四十一條業於九十年一月四日修正，同年月十日經總統公
    布，已於同年月十二日生效，修正後之刑法第四十一條第一項前段規定：「犯最
    重本刑為五年以下有期徒刑以下之罪，而受六個月以下有期徒刑或拘役之宣告，
    因身體、教育、職業、家庭之關係或其他正當事由，執行顯有困難者，得以一元
    以上三元以下折算一日，易科罰金。」而比較新舊法規定之結果，以修正後規定
    有利於被告，自應適用修正後之法律規定。爰審酌被告犯後態度，並另參其犯罪
    動機、目的、手段、品性、素行及因其犯罪所造成之損害程度等一切情狀，量處
    如主文所示之刑同時並諭知易科罰金之折算標準，以資懲儆。
三、至公訴意旨認被告乙○○所持用由代書「邱宏光」之人交付之年收入總額為五六
    四七四四元之「郃發工程有限公司」八十七年度之扣繳憑單，係屬於變造的文件
    ，因認被告另涉犯刑法第二百十六條、第二百十二條、第二百十條之罪嫌。惟查
    ，被告於本院審理中陳稱：伊並不知道扣繳憑單是變造的等語，次按，上揭扣繳
    憑單的內容雖然有不實，但被告欲向甲○○○商業銀行股份有限公司桃園分行申
    請辦理信用貸款之相關事宜，均係委由代書「邱宏光」之人處理，而代書「邱宏
    光」之人所交付之「郃發工程有限公司」的服務證明書，內容乃係屬於真正，此
    業經證人即「郃發工程有限公司」負責人劉貞滄於偵查中證述無訛，則代書「邱
    宏光」之人所交付之右揭扣繳憑單，內容是否亦曾經「郃發工程有限公司」相關
    人員允許或同意，被告難以知悉，本件被告之主觀目的，僅係為求取得五十萬元
    貸款，未必有右揭扣繳憑單係屬於變造的認識，故應不能遽論被告行使變造特種
    文書或行使變造私文書罪名，惟因公訴意旨認此部分，與被告之右揭有罪部分，
    屬有牽連犯之裁判上一罪關係，爰不另為無罪之諭知，附此敘明。
四、據上論斷，應依刑事訴訟法第二百九十九條第一項前段，刑法第二條第一項前段
    、第三百三十九條第一項、修正後刑法第四十一條第一項前段，罰金罰鍰提高標
    準條例第一條前段、第二條，判決如主文。
本案經檢察官吳廣莉到庭執行職務。
中      華      民      國      九十    年      五      月      三      日
                                臺灣桃園地方法院刑事第一庭
                                      法  官  呂  仲  玉
右正本證明與原本無異。
如不服本判決，應於判決送達後十日內向本院提出上訴狀( 應附繕本 )，上訴於
臺灣高等法院。
                                    書記官   劉晨輝
中      華      民      國       九十   年       五      月      四     日
論罪法條：
刑法第三百三十九條：
意圖為自己或第三人不法之所有，以詐術使人將本人或第三人之物交付者，處五年以
下有期徒刑、拘役或科或併科一千元（已提高十倍為一萬元）以下罰金。
以前項方法得財產上不法之利益或使第三人得之者，亦同。
前二項之未遂犯罰之。


司法院資訊處製作；財團法人民間司法改革基金會備份。
